【裁判字號】    92,交聲,97
【裁判日期】    920627
【裁判案由】    違反道路交通管理處罰條例聲明異議
【裁判全文】
臺灣基隆地方法院交通事件裁定                      九十二年度交聲字第九七號
    原處分機關  交通部公路總局台北區監理所基隆監理站
    聲明異議人  甲○○
    即受處分人
右列受處分人因違反道路交通管理處罰條例案件，對於交通部公路總局台北區監理所
基隆監理站九十一年十二月六日所為之處分（原處分案號：基監字第裁四二─ＱＡ0
000000號），向臺灣士林地方法院聲明異議，因管轄錯誤，經臺灣士林地方法
院裁定移
，本院裁定如左：
    主  文
原處分撤銷。
甲○○汽車駕駛人，行車速度，超過規定之最高時速，罰鍰新臺幣壹仟柒佰元，並記
違規點數壹點。
    理  由
一、本件聲明異議意旨如聲明異議狀（如附件）所載。
二、按汽車駕駛人，行車速度，超過規定之最高時速，處新台幣一千二百元以上二千
    四百元以下罰鍰，而汽車駕駛人駕駛汽車違反道路交通管理處罰條例第四十條第
    一項規定者，除應依該條所規定之罰鍰處罰外，並予記違規點數一點；如逾應到
    案期限三十日以上，繳納罰鍰或逕行裁決處罰者，處新台幣二千四百元罰鍰，道
    路交通管理處罰條例第四十條第一項、第六十三條第一項第一款、違反道路交通
    管理事件統一裁罰標準及處理細則第二條第二項分別定有明文。
三、本件聲明異議人即受處分人甲○○於民國九十一年十一月一日上午十時四十七分
    許，駕駛所有之車號六Ｇ─六七二一號自用小客車，行經臺二線一三０公里五十
    公尺南下車道，行車速限六十公里處，以時速七十六公里之速度行駛，超速十六
    公里，為宜蘭縣警察局員警逕以宜警交字第ＱＡ─0000000號舉發違反道
    路交通管理事件通知單逕行舉發違規，而因受處分人未於舉發通知單上所載應到
    案日期九十年十二月六日前到案，原處分機關乃依前揭道路交通管理事件處罰條
    例第四十條第一項及違反道路交通管理事件統一裁罰基準及處理細則第二十四條
    、第四十四條第一項規定，於九十一年十二月六日逕行裁處異議人罰鍰二千四百
    元（惟漏未併記違規點數一點，詳後述）。
四、經查：
（一）受處分人於前述地點駕駛前揭自用小客車在臺二線一三０公里五十公尺南下車
      道超速行駛之違規事實，有採證照片一張附卷可稽，由該張採證照片可以清楚
      看見受處分人所有該部車號確有在速限六十公里之臺二線公路上，以七十六公
      里之速度超速行駛之違規事實。受處分人雖辯稱舉發單位宜蘭縣警察局員警舉
      發違規事實「駕駛人行車速度，超過規定之最高時速未滿二十公里」，究竟行
      車速限多少並未記載云云，惟如前所述，依採證照片所示，受處分人違規路段
      之行車速限為六十公里，且本院函詢宜蘭縣警察局所舉發之受處分人違規路段
      之行車速限為何？有無設立交通標誌供用路人參考，經該局函覆以舉發違規之
      路段最高速限為六十公里，並拍攝該路段設置之速限標誌為佐證，有宜蘭縣警
      察局九十二年六月六日警交字第０九二００二六七七三號函及所附照片二張可
      憑，足見受處分人經警舉發違規之路段已設有行車速限標誌供用路人參考，受
      處人實無推諉不知之理。再者，依行政程序法第一百三十一條規定，公法上之
      請求權，除法律有特別規定外，因五年間不行使而消滅。公法上請求權，因時
      效消滅而當然消滅。前項時效，因行政機關為實現該權利所作成之行政處分而
      中斷。本件受處分人違反交通管理處罰條例之時間係於九十年十一月一日，有
      卷附採證照片可證，而原處分機關裁決日期為九十一年十二月六日，亦有違反
  道路交通管理事件裁決書在卷可查，是本件自受處分人違規時起至原處分機關
      裁決日止，尚未逾行政程序法第一百三十一條之五年時間，原處分機關仍依法
      裁處，並無違誤。至原處分機關因現有人力無法逐日消化違規量，現行經由電
      腦逐年舊案先行挑檔整批裁決，故而於九十一年十二月六日始就本事件為裁決
      之情，亦有交通部公路總局台北區監理所基隆監理站九十二年六月十二日九二
      ─四五三─一─０九五六二號函在卷可按，是亦非如受處分人所指積壓公文之
      瑕疪。
（二）惟查本件違反交通管理處罰條例事件，舉發單位係以科學儀器逕行舉發，雖掣
      有宜警交字第ＱＡ─0000000號舉發違反道路交通管理事件通知單舉發
      受處分人違規，然並無送達該通知單之郵件回證可供查證受處分人於應到案日
      期前已收受送達之事實，而經本院以公務電話查詢原處分機關，該機關承辦人
      員亦稱未留存送達舉發通知單之資料，無法舉證送達之日期，有本院辦理刑案
      電話查詢登記表在卷可按，既無法證明受處分人收受送達之日期，即難認受處
      分人於應到案日期前已收受舉發通知單，而故意依限不到案情事。
（三）又行為人有違反道路交通管理處罰條例第四十條第一項規定之行為者，尚須依
      同條第六十三條第一項第一款規定併予記違規點數一點，本件原處分機關認受
      處分人，行車速度，超過規定之最高時速，依道路交通管理處罰條例第四十條
      第一項之規定，處以罰鍰，漏未於裁決書之處罰主文欄上記載並記受處分人違
      規點數一點，亦難認為允洽。
五、綜上所述，受處分人雖有駕駛汽車，違規超速之事實，惟既未能證明受處分人於
    應到案日期前收受舉發通知單之送達而故意不依限到案情事，且原處分機關漏未
    於裁決書之處罰主文欄上記載並記受處分人違規點數一點，從而原處分機關依道
    路交通管理處罰條例第四十條第一項及違反道路交通管理事件統一裁罰標準及處
    理細則第二十四條、第四十四條第一項規定逕行裁處異議人罰鍰二千四百元，漏
    未併記違規點數一點，即難認為允當，應由本院將原處分撤銷，仍以受處分人有
    違反道路交通管理處罰條例第四十條第一項規定之行為，裁處罰鍰一千七百元，
    並依同條例第六十三條第一項第一款規定並予記違規點數一點如主文第二項所示
    ，以資適法。
六、據上論斷，應依道路交通案件處理辦法第二十條，裁定如主文。
中      華      民      國    九十二    年      六      月    二十七    日
                                臺灣基隆地方法院交通法庭
                                      法  官  劉  桂  金
右正本證明與原本無異。
對於本件裁定如有不服，應於收受送達後五日內，向本院提出抗告書狀，敘述抗告之
理由，抗告於臺灣高等法院。
                                      書記官  黃  士  元
中      華      民      國    九十二    年      七      月      一      日


司法院資訊處製作；財團法人民間司法改革基金會備份。
